【裁判字號】    97,上訴,975
【裁判日期】    970714
【裁判案由】    違反廢棄物清理法
【裁判全文】
臺灣高等法院高雄分院刑事判決         97年度上訴字第975號
上  訴  人
即  被  告  甲○○
選任辯護人  黃偉欽律師
            柯尊仁律師
上  訴  人
即  被  告  乙○○
選任辯護人  王伊忱律師
            陳景裕律師
            鄭美玲律師
上列上訴人因違反廢棄物清理法案件，不服臺灣屏東地方法院96
年度訴字第1396號中華民國97年3 月12日第一審判決（起訴案號
：臺灣屏東地方法院檢察署96年度偵字第5656號），提起上訴，
本院判決如下：
    主  文
上訴駁回。
乙○○緩刑參年，並應向國庫支付新臺幣貳萬元。
    事  實
一、甲○○因受蘇振輝委託回填坐落屏東縣萬丹鄉○○段195 號
    土地（為蘇振輝所有，下稱系爭土地），竟於民國96年8 月
    26日以每車次新臺幣（下同）1,000 元之代價，向王登山購
    買營建混合廢棄物，以便前往系爭土地傾倒，王登山轉而向
    柯文郁購買，柯文郁允諾後即指示其員工乙○○載運，甲○
    ○、王登山（未據檢察官起訴）、柯文郁（業經簡易判決處
    刑確定）、乙○○均明知從事廢棄物清除、處理業務，應向
    直轄市、縣（市）主管機關或中央主管機關委託之機關申請
    核發公民營廢棄物清除處理機構許可文件後，始得受託清除
    、處理廢棄物業務，且均未向主管機關申請取得許可文件，
    竟共同基於未經許可從事廢棄物清除、處理業務之犯意聯絡
    ，經輾轉委託、購買及指示載運地點後，由乙○○於96年8
    月26日中午，先在柯文郁經營之高雄縣鳳山市中崙橫巷廢棄
    物堆置場中，駕駛挖土機將夾雜磚塊、廢土、廢混凝土塊、
    廢塑膠、保麗龍破片、廢木材等之營建混合廢棄物，裝載至
    飛馬砂石行所有車牌號碼175-FS號自用大貨車後，經王登山
    引導行進路線及正確地點，將所載運之營建混合廢棄物傾倒
    在系爭土地，甲○○則在場駕駛所有之挖土機，將邱達宏倒
    下之營建混合廢棄物整平、回填。乙○○即再返回廢棄物堆
    置場中，再度載運相同內容之營建混合廢棄物，自行前往系
    爭土地，並由甲○○在現場指揮傾倒之地點，而共同從事廢
    棄物之清除、處理業務。嗣於同日14時40分許，經內政部警
    政署環境保護警察隊第三中隊警員會同行政院環保署環境督
    察總隊南區環境督察大隊稽查人員當場查獲，並扣得甲○○
    所駕之挖土機及乙○○所駕之大貨車各乙部。
二、案經屏東縣警察局屏東分局報告臺灣屏東地方法院檢察署檢
    察官偵查起訴。
    理  由
壹、證據能力部分：
一、按被告之自白，非出於強暴、脅迫、利誘、詐欺、疲勞訊問
    、違法羈押或其他不正之方法，且與事實相符者，得為證據
    ；刑事訴訟法第156 條第1 項定有明文。本件未經許可從事
    廢棄物清除、處理業務之事實，業據上訴人即被告乙○○（
    下稱被告乙○○）坦承不諱，且核與事實相符，自得作為證
    據。
二、被告以外之人於偵查中向檢察官所為之陳述，除顯有不可信
    之情況外，得為證據；刑事訴訟法第159 條之1 第2 項定有
    明文。查證人即共同被告乙○○於檢察官偵查中，經具結所
    為之陳述，雖屬傳聞證據，惟現階段刑事訴訟法規定，檢察
    官代表國家偵查犯罪、實施公訴，依法其有訊問被告、證人
    及鑑定人之權，實務運作時，檢察官偵查中向被告以外之人
    所取得之陳述，原則上均能遵守法律規定，不致違法取供，
    其可信度極高，且上訴人即被告甲○○（下稱被告甲○○）
    及其辯護人並未提出有何顯不可信之情形，自得作為證據。
三、共同被告乙○○於警詢、柯文郁於檢察官偵訊之陳述，雖屬
    被告以外之人於審判外之言詞陳述，惟被告甲○○、乙○○
    、辯護人及檢察官均同意以之為證據，本院審酌乙○○、柯
    文郁之供述作成時之情況，並無違法之情事，且與證明被告
    甲○○、乙○○有無違法從事廢棄物之清除、處理有關連性
    ，認依刑事訴訟法第159 條之5 第1 項，自得作為證據。
四、行政院環保署南區環境督察大隊稽查督察紀錄，係屬公務員
    於職務上所製作之紀錄文書，且查無顯不可信之情況，依刑
    事訴訟法第159 條第1 款之規定，有證據能力。
貳、實體部分：
一、訊據被告乙○○坦承未經許可從事廢棄物清除處理業務之犯
    行，被告甲○○雖坦承受蘇振輝委託回填系爭土地，惟辯稱
    ：不知道王登山叫人載來的是營建混合廢棄物，受託第一天
    剛開始要回填就被查獲，是警察叫我撥開時，纔看到而發現
    有問題云云。經查：
  (一)在系爭土地當場查獲者確為營建混合廢棄物，且係由被告乙
    ○○載運前來傾倒，並由被告甲○○在場指揮等情，業據查
    獲本案之環保警察隊第三中隊警員曾柏蒼證稱：「查獲經過
    是有人檢舉路上有司機載運垃圾前往系爭土地傾倒，檢舉人
    有把車號講清楚，我們纔跟著那部車，司機（指乙○○）從
    鳳山市中崙橫巷的土資場出來，我們開始跟車，因為司機已
    經有進入現場傾倒過，所以知道路，看到他開進系爭土地傾
    倒，當場就是司機與甲○○，因為系爭土地範圍很大，現場
    是甲○○開怪手並指揮要倒在哪裡；司機倒下時，我們一眼
    就可以看到那些廢玻璃瓶、塑膠袋等垃圾，不用再以怪手來
    翻動；司機傾倒完後，我們壹組人堵住甲○○，沒有其他人
    可以再進入系爭土地倒廢棄物，另一組人又跟車回去鳳山中
    崙橫巷的土資場，看裡面有什麼東西，土資場裡面有分為兩
    類，但內容物多少有摻雜，系爭土地所查獲的所含垃圾，較
    中崙橫巷土資場已分類部分之回收物多，我們先聯絡乙○○
    到系爭土地指認他傾倒的地點，當時他有承認，且未說他是
    不小心摻雜到垃圾；因為當天車次不只一車，有請甲○○將
    之前傾倒、已整平的部分撥開給我們看，警卷第51頁上方照
    片是以怪手撥開後拍的，其他照片是現場目視的照片，因為
    我們跟監乙○○的車進入系爭土地後，他傾倒的東西還沒有
    整平，我們就拍照」（原審卷第46至48頁），甚為明確，復
    有行政院環保署南區環境督察大隊稽查督察紀錄、高雄縣鳳
    山市中崙橫巷內廢棄物堆置場、系爭土地之現場採證照片可
    憑（警卷第47至54頁）。
  (二)按高雄縣鳳山市中崙橫巷內廢棄物堆置場內之廢棄物，係有
    已分類及未分類之區別，依該廢棄物堆置場之現場採證照片
    即警卷第50頁所示，上方照片是未經分類，同頁下方照片則
    係已分類。而未經分類之廢棄物部分，一般人目視即可發現
    大量塑膠袋、廢木材，至於已分類之廢棄物部分，則多為廢
    土、廢磚塊、廢磁磚及混凝土塊，僅摻雜少數廢木材及塑膠
    袋，與系爭土地之廢棄物採證照片比對結果，被告乙○○實
    際上所傾倒者，除有廢土石、廢磚塊、混凝土塊外，並混雜
    有大量之廢塑膠、廢木材、保麗龍破片等一般事業廢棄物，
    其夾雜比例甚高，一般人當場即得認定並非因營建工程所生
    、可再利用之營建剩餘土石方，應屬係未經分類之廢棄物無
    訛。被告乙○○亦坦承及證述：知悉所載運、傾倒者為營建
    混合廢棄物，且係受雇柯文郁並聽從其指示而前往高雄縣鳳
    山市中崙橫巷內之廢棄物堆置場，自行駕駛挖土機挖取所查
    獲之營建混合廢棄物，並裝載至大貨車運往系爭土地上傾倒
    ，系爭土地之行進路線及正確地點係由王登山所引導，被告
    甲○○有在現場指揮如何傾倒等情（警卷第14、15頁；偵查
    卷第8 、13、14頁；原審卷第20、41至43頁；本院卷第34、
    67頁），核與柯文郁證稱：「乙○○是我僱佣的，高雄縣鳳
    山市中崙橫巷內之廢棄物堆置場是我在經營，但我沒有廢棄
    物清理執照，是我叫乙○○載到系爭土地，是王登山叫我去
    的」（偵查卷第23頁），及王登山證稱：「甲○○有找我要
    兩車載到系爭土地，每車為1,000 元，我就跟乙○○的老闆
    （指柯文郁）要兩車，乙○○是從他們公司載的，我有去他
    們公司看過」（原審卷第49、50頁），情節均屬符合。
  (三)又被告甲○○既係受託處理回填系爭土地，且曾於90年間因
    處理相類同之營建廢棄物，經檢察官以違反廢棄物清理法偵
    查起訴，雖經判決無罪確定（臺灣高雄地方法院90年訴字第
    478 號），然其對於營建廢棄物之具體內容物為何，及其清
    除、處理是否涉及違法可罰，理應甚為瞭解，且其係負擔是
    否完善處理回填之全部責任，更應謹慎為之。被告甲○○既
    在現場親自駕駛挖土機，將被告乙○○傾倒之營建混合廢棄
    物整平，回填過程中，對於目視即可辨別其中混雜有大量之
    廢塑膠、廢木材、保麗龍破片之事實，實難諉為不知。而被
    告甲○○與乙○○於本案被查獲以前，毫無任何交情，被告
    乙○○兩次所載運者均為相同內容之營建混合廢棄物，於第
    一次抵達系爭土地，係由王登山引導始知行進路線及正確位
    置，第二次雖係自行前往，但被告甲○○非但在場指揮其如
    何傾倒，甚至並無任何拒絕之情狀，復據被告乙○○證述無
    訛（原審卷第42至44頁），足見經由王登山引介後，對於所
    載運及傾倒而供回填土地所用者係屬營建混合廢棄物，彼此
    間已有相當默契始相互配合，是被告甲○○、乙○○與負責
    引介之王登山及負責提供之柯文郁，均有犯意聯絡及行為分
    擔，自可認定。被告甲○○辯稱其並不知情云云，要屬卸責
    之詞，無可採信。而王登山雖稱兩車均係載運純磚塊云云（
    原審卷第49頁），則顯與事實不符，應屬避重就輕而故意迴
    護被告甲○○之詞，亦不足資為有利之認定。至於被告甲○
    ○雖另聲請傳喚蘇崑茂欲證明系爭土地後方回填部分非其所
    為、及傳喚蘇振輝欲證明受託回填之付款詳情，因與本案犯
    罪事實均無必要之關連性，本院不予調查，應併敘明。
二、按廢棄物清理法所稱之廢棄物，係指一般廢棄物及事業廢棄
    物，事業廢棄物又分為有害事業廢棄物及一般事業廢棄物，
    該法第2 條第1 項定有明文。營建廢棄土如符合內政部所訂
    頒營建剩餘土石方處理方案規定中所規定之適用範圍，固非
    屬廢棄物。但營建廢棄土如混雜鋼筋、木料、塑膠等非屬營
    建剩餘土石方處理方案之適用範圍之物時，則應為建築廢棄
    物或稱營建混合物，仍屬廢棄物，仍應受廢棄物清理法之規
    範（最高法院96年度台上字第315 號判決參照）。本件在系
    爭土地傾倒、回填之磚塊、廢土、廢混凝土塊，既混雜大量
    廢塑膠、保麗龍破片、廢木材等物，應屬營建混合廢棄物，
    被告甲○○、乙○○未依營建事業廢棄物再利用管理辦法之
    規定合法處理，任意將營建混合廢棄物傾倒、回填至系爭土
    地，並非廢棄物之再利用行為，乃屬違法從事營建混合廢棄
    物之清除、處理行為。核被告甲○○、乙○○所為，係犯廢
    棄物清理法第46條第4 款未領有廢棄物清除、處理許可文件
    ，從事廢棄物清除、處理罪。又其等雖載運、回填兩車之營
    建混合廢棄物，然廢棄物清理法第46條第4 款之犯罪，係以
    未依同法第41條第1 項規定領得廢棄物清除、處理許可文件
    之人作為犯罪主體，依該法第41條第1 項前段以觀，乃謂從
    事廢棄物清除、處理業務者，應申請核發許可文件。從而本
    罪之成立，本質上即具有反覆性，倘行為人基於相同犯意，
    在密切接近之一定時間及空間內反覆從事廢棄物之清除、處
    理，無非執行業務所當然，於行為概念上，應認為包括的一
    罪，無併合論罪可言（最高法院96年度台上字第172 號判決
    參照），被告甲○○、乙○○於密切接近之時、地內反覆從
    事廢棄物之清除、處理行為，應認為係包括一罪。又被告甲
    ○○、乙○○與王登山、柯文郁間，就未經許可從事廢棄物
    清除、處理之犯行，有行為分擔及犯意聯絡，為共同正犯。
三、原審認為罪證明確，因而適用廢棄物清理法第46條第4 款，
    刑法第11條前段、第28條規定，並審酌被告甲○○、乙○○
    均未領有廢棄物清除、處理許可文件，任意從事廢棄物之清
    除、處理業務，足致污染環境，危害國民健康，被告甲○○
    係受託回填、被告乙○○係受雇載運，情節輕重不同，犯後
    態度等一切情狀，分別量處被告甲○○有期徒刑1 年6 月、
    被告乙○○有期徒刑1 年2 月。並敘明扣案大貨車乙部為飛
    馬砂石場所有，非屬被告甲○○、乙○○及共犯王登山、柯
    文郁所有，不得沒收；扣案挖土機乙台雖為被告甲○○所有
    供本案犯罪所用，然其情節尚非嚴重，該挖土機價值非低等
    情，衡諸比例原則，不宜宣告沒收。經核原判決認事用法，
    尚無不合，量刑亦屬允當。被告甲○○上訴意旨否認犯罪，
    被告乙○○上訴意旨認為量刑過重，因而指摘原判決不當，
    均無理由，應予駁回。
四、查被告乙○○未曾犯罪並受有期徒刑以上刑之宣告，素行尚
    佳，有臺灣高等法院被告全國前案紀錄表可稽，且係受雇他
    人擔任司機，聽從雇主柯文郁指揮，在本案並非居於主導地
    位，其收入微薄、存款不豐，但為家中主要經濟來源，其子
    復為身心障礙者，而目前在郭家企業行擔任司機，有身心障
    礙手冊、在職證明、存摺及各類所得資料清單可稽，因一時
    失慮，致罹刑章，經此偵審程序及科刑判決之教訓後，應知
    警惕，信無再犯之虞。而刑罰固屬國家對犯罪之人，以剝奪
    法益之手段，所加公法之制裁，惟其積極目的，則在預防再
    犯，故對初犯，惡性未深，天良未泯者，若因偶然觸法，即
    置諸刑獄，自非刑罰目的，且共犯即雇主柯文郁另案係判決
    有期徒刑1 年2 月，緩刑3 年，並向公庫支付50,000元，有
    臺灣屏東地方法院97年簡字第383 號判決在卷可稽，相互權
    衡結果，本院認被告乙○○所宣告之刑以暫不執行為適當，
    併諭知緩刑3 年。緩刑宣告，得斟酌情形，命犯罪行為人向
    國庫支付一定之金額；刑法第74條第2 項第4 款定有明文。
    本院審酌被告乙○○為司機，有正當職業及收入，爰命其應
    向國庫支付新臺幣20,000元，以彌補其對環境破壞所生危害
    ，且如有違反上述負擔而情節重大者，依刑法第75條之1 第
    1 項第4 款規定，得為撤銷緩刑宣告之事由，應併敘明。
據上論斷，應依刑事訴訟法第368 條，刑法第74條第1 項第1 款
、第2 項第4 款，判決如主文。
本案經檢察官鄭銘謙到庭執行職務。
中    華    民    國    97    年    7     月    14    日
                  刑事第五庭    審判長法  官  曾永宗
                                      法  官  任森銓
                                      法  官  王伯文
以上正本證明與原本無異。
如不服本判決應於收受本判決後10日內向本院提出上訴書狀，其
未敘述上訴理由者，並得於提起上訴後10日內向本院補提理由書
狀（應附繕本）「切勿逕送上級法院」。
中    華    民    國    97    年    7     月    14    日
                                      書記官  黎  珍
附錄本件判決論罪科刑法條：
廢棄物清理法第46條第4 款：
有下列情形之一者，處1 年以上5 年以下有期徒刑，得併科新臺
幣3,000,000 元以下罰金：
四  未依第41條第1 項規定領有廢棄物清除、處理許可文件，從
    事廢棄物貯存、清除、處理，或未依廢棄物清除、處理許可
    文件內容貯存、清除、處理廢棄物。


司法院資訊處製作；財團法人民間司法改革基金會備份。
